# 有限责任公司可以用计提的盈余公积给股东分配利润吗？

提问人：春花 66 时间：2011-09-08 13:49:22
有限责任公司可以用计提的盈余公积给股东分配利润吗？ 如果可以 因为盈余公积是按照年净利润提取的，那么用计提的盈余公积给股东分配利润，有按年分配的要求吗？可以按月分配吗？
另外，盈余公积如果不是按年净利润提取的，是按月提取的，可以吗？
谢谢！请教各位大侠！！！

回答人：chenyiwei
不可以。《公司法》规定的盈余公积用途中没有“股利分配”这一项，只能用于弥补亏损和转增资本。设立盈余公积金制度的本意就是要通过限制利润分配，增加公司的经营积累以增强公司的抗风险能力和发展后劲，如果用盈余公积分配股利，就失去了设立该制度的初衷了。

回答人：chenyiwei
回复 春花 66 的帖子
1 、一般情况下较少见，请注意了解减少的确切原因，判断其是否合规和合理。
2 、只要确保全年提取数不低于公司法规定的最低应提取额，应无问题。

回答人：chenyiwei
回复 五老峰 的帖子
1 ．外商投资企业在新《公司法》下是否需要计提三项基金的问题，实质上是如何处理新《公司法》与原先的外商投资企业相关法律和行政法规之间的关系的问题。目前《公司法》和涉及外商投资企业的法律、行政法规对利润分配中盈余公积或三项基金计提的相关规定如下：
（ 1 ）《公司法》第一百六十七条规定：“公司分配当年税后利润时，应当提取利润的百分之十列入公司法定公积金。公司法定公积金累计额为公司注册资本的百分之五十以上的，可以不再提取”。 （ 2 ）《中外合资经营企业法实施条例》第七十六条规定：“合营企业按照《中华人民共和国外商投资企业和外国企业所得税法》缴纳所得税后的利润分配原则如下：（一）提取储备基金、职工奖励及福利基金、企业发展基金，提取比例由董事会确定；......”。 （ 3 ）《外资企业法实施细则》第五十八条规定：“外资企业依照中国税法规定缴纳所得税后的利润， 应当提取储备基金和职工奖励及福利基金。储备基金的提取比例不得低于税后利润的10%，当累计提取金额达到注册资本的50%时，可以不再提取。职工奖励及福利基金的提取比例由外资企业自行确定。” 《公司法》第二百一十八条规定：“外商投资的有限责任公司和股份有限公司适用本法；有关外商投资的法律另有规定的，适用其规定。”为了进一步明确外商投资企业在新《公司法》下的法律适用问题，国家工商行政管理总局、商务部、海关总署、国家外汇管理局于 2006 年先后发布了“关于印发《关于外商投资的公司审批登记管理法律适用若干问题的执行意见》的通知”（工商外企字[2006]81号）和“关于实施《关于外商投资的公司审批登记管理法律适用若干问题的执行意见》的通知”（工商外企字[2006]102号）两个文件。 根据这些文件的规定，在新《公司法》生效之后，外商投资企业是按照公司法规定提取盈余公积还是按原外商投资企业相关法律法规提取三项基金，主要取决于其公司章程中对利润分配事项是如何规定的。因为外商投资企业的公司章程也是经过商务主管部门核准的、具有法律效力的文件。外商投资企业的董事会等最高权力机构在作出利润分配的决议时，不能违反公司章程的规定。 如果外商投资企业继续提取三项基金而不是盈余公积的，则说明在利润分配方面，该企业执行的是原外商投资企业相关法律法规的规定。此时，应确保原外商投资企业相关法律法规对于三项基金的提取方面的规定得到完全遵循。三项基金的提取比例由董事会在符合原外商投资企业相关法律法规规定的前提下自行确定，对中外合资经营企业的储备基金的提取没有最低比例限制（但一般理解不能为零）。 如果外商投资企业提取职工奖福基金的，则应关注《财政部关于〈公司法〉施行后有关企业财务处理问题的通知》（财企[2006]67号）中的下述规定：“企业停止实行公益金制度以后，外商投资企业的职工奖励及福利基金，经董事会确定继续提取的，应当明确用途、使用条件和程序，作为负债管理”。这是因为在新企业会计准则下，如果没有明确的使用和支付计划，则不存在会计上的“现时义务”，将导致所计提的职工奖福基金不符合负债的定义。我们应当提请外商投资企业管理层关注该项规定，在董事会作出提取职工奖福基金的决议的同时，由企业内有权的部门确定其使用计划，且该计划应当具有足够的可操作性和足够具体的细节。 2 ．根据《企业会计准则——应用指南》的附录《会计科目和主要账务处理》，外商投资企业提取的储备基金和企业发展基金应当在“盈余公积”科目核算；职工奖福基金在“应付职工薪酬”科目核算。三项基金的提取均通过“利润分配”科目核算，并在股东权益变动表上作为利润分配事项列示。 外商投资企业对于所计提的盈余公积或三项基金进行会计处理的时点，应按下列原则确定：（ 1 ）如法律法规或公司章程直接规定了固定的提取比例或标准（因而在作为计提基数的净利润确定之后，可以直接计算出应提取的金额，董事会或类似权力机构在此方面没有自由裁量权）的，可以在作为计提基数的净利润形成的当年即作出计提的会计处理；（ 2 ）如法律法规或公司章程直接规定了固定的提取比例或标准，需要由董事会或类似权力机构通过决议才能确定提取金额的，应当在董事会或类似权力机构作出相关决议后，才能相应进行计提的会计处理。 具体而言： （ 1 ）外商投资企业如按《公司法》规定计提盈余公积的，则对于按净利润10%计提的法定盈余公积，可以在作为计提基数的净利润形成的当年即作出计提的会计处理；对于任意盈余公积，应当在董事会或类似权力机构作出决议后才能相应进行会计处理（因此通常体现在下一年度的股东权益变动表中）。 （ 2 ）外商投资企业如按原先关于外商投资企业的法律、行政法规规定计提三项基金的，则通常情况下应当在董事会或类似权力机构作出决议后才能相应进行会计处理（因此通常体现在下一年度的股东权益变动表中）；但如果公司章程直接规定了固定的提取比例的，可以在作为计提基数的净利润形成的当年即作出计提的会计处理。
3 ．作为子公司的外商投资企业如从税后利润中提取职工奖福基金的，其控股股东在中国企业会计准则下编制的合并利润表所示的合并净利润仍应等于“归属母公司股东的净利润”和“少数股东本期损益”之和，即外商投资子公司提取职工奖福基金之前的税后利润先按股权比例归属于母公司股东和少数股东，再分别由母公司股东和少数股东从各自分得的利润中提取出一部分作为职工奖福基金，在股东权益变动表上作为利润分配反映（列示于“利润分配——其他”一行中），分别减少未分配利润和少数股东权益。 4 ．外商投资企业的三项基金或盈余公积的提取，更多地是一个法律、财务范畴的问题，而不是会计处理问题。对三项基金或盈余公积提取的会计处理必须以公司的最高权力机构通过的相关决议为依据。因此，我们在审计中如发现外商投资企业最高权力机构作出的关于三项基金或盈余公积提取的决议不符合相关法律和行政法规规定时，不能提出账务调整建议，但可以作为一项管理建议，提请被审计单位的相关权力机构关注相关法律法规的规定，充分考虑该问题可能产生的影响，确保利润分配事项符合相关法律法规规定；同时根据《中国注册会计师审计准则第 1142 号——财务报表审计中对法律法规的考虑》考虑该事项对被审计财务报表整体的影响，以及对我们所发表的审计意见的影响。

回答人：chenyiwei
回复 春花 66 的帖子
法定盈余公积具有强制性，应当在利润实现的当年度即应提取，反映在利润实现的当年度的股东权益变动表中。任意盈余公积应当在股东会或者有权决定利润分配事项的公司最高权力机构通过相关决议后，在决议落款日所属年度提取。

回答人：chenyiwei
回复 yemingzhu1980 的帖子
一般做法都是在年末一次性计提。但是如果上市公司中期现金分红、以未分配利润转增股本等，则在实施这些方案之前需先就本年度上半年的净利润提取盈余公积。

提问人：tony868lamy 时间：2011-09-09 00:01:03
回复 chenyiwei 的帖子
法定盈余公积的主要用途为：一是弥补亏损；二是增加资本（股本）。如：用于弥补亏损、扩大生产经营、转增资本（或股本）或派送新股等。
在企业所得税的税收筹划过程中，如果某企业拟出让其持有的某公司股权，一般都会要求被投资单位先行安排分红，然后再进行股权出售定价，借此调低股权转让利得，少交企业所得税。个人认为虽然盈余公积不能直接分红，但可以先将盈余公积转增资本，然后再减资处理，一样可以起到分红的作用。不知是否可行？

回答人：chenyiwei
税务上可以这样做以达到节税效果，但不会影响投资方的会计处理，投资方在会计上还是作为留存收益的分配处理。另外这种方法需要的时间较长，也可能涉及不低的交易成本。

提问人：yemingzhu1980 时间：2011-09-17 16:39:40
回复 chenyiwei 的帖子
陈老师，如果公司股东会或董事会允许的话，我认为也可以用于给股东分配利润啊？

回答人：chenyiwei
公司的股东会或董事会作出的决议不得与法律法规的强制性、禁止性规定相抵触。

提问人：yemingzhu1980 时间：2011-09-19 17:37:32
陈老师，也就是说当年盈余公积的计提最晚不能迟于当年的12.31日，我这样理解对吗?谢谢。

回答人：chenyiwei
法定盈余公积在哪个时点计提并不重要，关键是要体现在作为其计提基数的净利润产生年度的股东权益变动表中。任意盈余公积按照股东会通过决议的日期计提。

提问人：chenyiwei 时间：2013-02-25 00:03:01
回复 pixyhoney 的帖子
应属于一人有限责任公司（外商投资企业设立）。此类公司不设置股东会，但由股东对属于《公司法》规定的股东会职权范围内的事项作出书面决定并置备于公司，具体可查阅公司章程。

回答人：chenyiwei
回复 pixyhoney 的帖子
应属于一人有限责任公司（外商投资企业设立）。此类公司不设置股东会，但由股东对属于《公司法》规定的股东会职权范围内的事项作出书面决定并置备于公司，具体可查阅公司章程。

回答人：chenyiwei
回复 pixyhoney 的帖子
我理解这涉及到外商投资企业相关法律法规和《公司法》等规定的组织机构不一致时如何衔接的问题。
根据“国家工商行政管理总局 商务部 海关总署 国家外汇管理局关于印发《关于外商投资的公司审批登记管理法律适用若干问题的执行意见》的通知”（工商外企字[2006]81号）第三条：中外合资、中外合作的有限责任公司的董事会是公司的权力机构，其组织机构由公司根据《中外合资经营企业法》、《中外合作经营企业法》和《公司法》通过公司章程规定。外商合资、外商独资的有限责任公司以及外商投资的股份有限公司的组织机构应当符合《公司法》和公司章程的规定。因此，作为外商独资的有限责任公司，应按《公司法》规定的组织机构和决策机制运作。

提问人：pixyhoney 时间：2013-02-27 22:54:55
我刚才查到了相关法规，正如陈版所述，：法律规定的股东会职权由股东行使，，，，应当采用书面形式，并由股东签字后置备于公司。按照此规定，就是股东行使职权，那么，“由股东签字”是不是可以理解为法人投资的话，这个签字就是独资法人公章加上其法定代表人签章？

回答人：chenyiwei
可以这样理解，就是采用该法人股东签署发布文件的通常方式。

提问人：pixyhoney 时间：2013-02-27 23:05:34
阿，还有一个问题。那就是外资企业以前由董事会通过的企业预算、决算、投资计划以及利润分配方案，在一人有限责任公司应该是由董事会通过这些议案后，制定这些方案后提交股东做出决定，对吧

回答人：chenyiwei
应是。

提问人：404248215 时间：2015-07-06 10:48:34
陈老师，如果在本已经计提了50%注册资本的盈余公积，但是今年公司决定减资了，那么相当于已经计提的盈余公积超过了50%的比例，公司股东会决定将盈余公积同时减下来，减下来的盈余公积转为利润后用于股利分配，这种做法是否妥当。同时，减下来的盈余公积是否有年限的要求，比如需要先减 2014 年的，然后才能减 2013 年的？我们现在税务局说这样的减法只能用后进先出法做。

回答人：chenyiwei
减资款项超出所减少的实收资本的部分，依次冲减资本公积、盈余公积、未分配利润。除此之外，减资中不能减少盈余公积，尤其是将盈余公积转回未分配利润用于分配股利在任何情况下都不允许，公司法规定的法定公积金用途没有这一项。

提问人：cwb860214@163.c 时间：2017-04-19 08:40:41
财政部企业司编制的《企业财务通则》解读中规定投资者利润分配例外。企业弥补以前年度亏损和提取法定公积金后，当年没有可供分配的利润时，不得向投资者分配利润。但股份有限公司当年无利润时，在用盈余公积金弥补亏损后，经股东(大)会特别决议，可以按照不超过股票面值 6 ％的比率，用盈余公积分配股利。

回答人：chenyiwei
这一条在当初的《股份有限公司规范意见》中是有的，但并未被纳入到后来的《公司法》中。其效力存疑。